---
title: "Analisi del Mercato Immobiliare del Texas"
author: "Feliziano Copponi"
date: "2025-02-27"
output: html_document
---

```{r setup, include=FALSE}
knitr::opts_chunk$set(echo = TRUE)
```

## Introduzione

Questo report analizza le tendenze del mercato immobiliare in Texas utilizzando dati storici sulle vendite di immobili.


## Installazione dei pacchetti necessari e caricamento degli stessi

```{r}
# Installazione dei pacchetti necessari
required_packages <- c("dplyr", "moments", "ggplot2", "DescTools")
new_packages <- required_packages[!(required_packages %in% installed.packages()[,"Package"])]
if(length(new_packages)) install.packages(new_packages)

# Caricamento dei pacchetti
library(dplyr)
library(moments)
library(ggplot2)
library(DescTools)


```

## Configurazione della directory di lavoro 
```{r}

# Imposta la directory di lavoro
setwd("/Users/feliziano/RWorkspace")
# Verifica della directory di lavoro corrente
getwd()


```

## Caricamento del dataset
```{r}
# Caricamento del dataset
data <- read.csv("realestate_texas.csv", sep = ",")
# Visualizzazione delle prime righe del dataset
head(data)

```
## Statistiche descrittive per variabili numeriche

```{r}
# Calcolo delle statistiche descrittive
summary_stats <- data %>%
  summarise(across(where(is.numeric), list(
    mean = ~ mean(., na.rm = TRUE),
    median = ~ median(., na.rm = TRUE),
    sd = ~ sd(., na.rm = TRUE),
    skewness = ~ skewness(., na.rm = TRUE),
    kurtosis = ~ kurtosis(., na.rm = TRUE)
  )))

# Visualizzazione delle statistiche descrittive
print(summary_stats)
```

## Distribuzione di frequenza per variabili categoriche
```{r}
# Distribuzione di frequenza per la variabile 'city'
city_freq <- table(data$city)
print(city_freq)

# Distribuzione di frequenza per la variabile 'year'
year_freq <- table(data$year)
print(year_freq)

# Distribuzione di frequenza per la variabile 'month'
month_freq <- table(data$month)
print(month_freq)

```



## Creazione di classi per 'median_price' e calcolo dell'indice di Gini
```{r}
# Creazione di classi per 'median_price'
breaks <- round(seq(0, max(data$median_price, na.rm = TRUE), length.out = 6))
data <- data %>%
  mutate(median_price_class = cut(median_price, breaks = breaks, dig.lab = 10))

# Distribuzione di frequenza per le classi di 'median_price'
freq_table <- table(data$median_price_class)
print(freq_table)

# Calcolo dell'indice di Gini
gini_index <- Gini(freq_table)
cat("L'indice di Gini per le classi di prezzo mediano è:", gini_index, "\n")

```

## Calcolo delle probabilità
```{r}
# Probabilità che una riga riporti la città "Beaumont"
prob_beaumont <- mean(data$city == "Beaumont")

# Probabilità che una riga riporti il mese di Luglio
prob_july <- mean(data$month == 7)

# Probabilità che una riga riporti il mese di dicembre 2012
prob_dec_2012 <- mean(data$month == 12 & data$year == 2012)

cat("Probabilità di 'Beaumont':", prob_beaumont, "\n")
cat("Probabilità di 'Luglio':", prob_july, "\n")
cat("Probabilità di 'Dicembre 2012':", prob_dec_2012, "\n")


```
## Aggiunta al dataset di nuove variabili: Prezzo medio, Efficacio degli annunci
```{r}
# Creazione delle nuove variabili
data <- data %>%
  mutate(
    avg_price = volume / sales, # Prezzo medio
    listing_effectiveness = sales / listings # Efficacia degli annunci
  )

# Visualizzazione delle prime righe con le nuove variabili
head(data)

```
## Analisi condizionata per città
```{r}
# Calcolo delle statistiche per città
city_stats <- data %>%
  group_by(city) %>%
  summarise(
    mean_sales = mean(sales, na.rm = TRUE),
    sd_sales = sd(sales, na.rm = TRUE)
  )

# Visualizzazione delle statistiche per città
print(city_stats)

```
## Visualizzazioni grafiche
# Vendite medie per citta
```{r}
# Grafico a barre delle vendite medie per città
ggplot(city_stats, aes(x = reorder(city, -mean_sales), y = mean_sales, fill = city)) +
  geom_bar(stat = "identity") +
  labs(title = "Vendite medie per città", x = "Città", y = "Vendite medie") +
  theme(axis.text.x = element_text(angle = 45, hjust = 1))


```
## Distribuzione del prezzo mediano per Citta
```{r}
ggplot(data, aes(x = city, y = median_price, fill = city)) +
  geom_boxplot() +
  labs(title = "Distribuzione del Prezzo Mediano per Città", x = "Città", y = "Prezzo Mediano") +
  theme(axis.text.x = element_text(angle = 45, hjust = 1))


```
## Andamento storico delle vendite
```{r}
# Creazione della variabile data
data <- data %>%
  mutate(date = as.Date(paste(year, month, "01", sep = "-"), format = "%Y-%m-%d"))

ggplot(data, aes(x = date, y = sales, color = city)) +
  geom_line() +
  labs(title = "Andamento Storico delle Vendite", x = "Data", y = "Vendite") +
  theme(axis.text.x = element_text(angle = 45, hjust = 1))


```
## Media delle vendite per citta e mese
```{r}

mean_sales_city_month <- data %>%
  group_by(city, month) %>%
  summarize(media_sales = mean(sales, na.rm = TRUE))

ggplot(mean_sales_city_month, aes(x = factor(month), y = media_sales, fill = city)) +
  geom_bar(stat = "identity", position = "dodge") +
  labs(title = "Media delle Vendite per Città e Mese", x = "Mese", y = "Media Vendite", fill = "Città") +
  theme_minimal()

```
